臺灣士林地方法院交通事件裁定　　　　 94年度交聲字第320號
原處分機關　臺北巿交通事件裁決所
異　議　人
即受處分人　甲○
上列異議人即受處分人因違反道路交通管理處罰條例案件，對於
臺北市交通事件裁決所民國94年3 月25日所為之處分（原處分案
號：北市裁三字第裁22─A00000000 號），聲明異議，本院裁定
如下：
    主  文
原處分撤銷。
甲○汽車駕駛人，爭道行駛，任意跨越兩條車道行駛，處罰鍰新
臺幣陸佰元，並記違規點數壹點。
    理  由
一、按汽車駕駛人爭道行駛有任意駛出邊線，或任意跨越兩條車
    道行駛者，處新台幣（下同）600 元以上1,800 元以下罰鍰
    ，道路交通管理處罰條例第45條第12款定有明文。再汽車駕
    駛人駕駛汽車違反道路交通管理處罰條例第45條規定者，除
    應依該條所規定之罰鍰處罰外，並予記違規點數1 點，道路
    交通管理處罰條例第63條第1 項第1 款亦定有明文。
二、本件異議人即受處分人甲○所有車牌號碼EK－6560號自用小
    客車，於民國94年1 月19日8 時2 分許，行經臺北市○○○
    路時，因跨越雙白線行駛，經臺北市政府警察局中山分局當
    場以拍照之方式採證，並以受處分人所有該車號汽車有違反
    道路交通管理處罰條例第45條第12款規定之行為掣單舉發，
    嗣受處分人於舉發通知單上所載之應到案日期前向原處分機
    關提出申訴，經原處分機關請舉發單位調查結果，仍認受處
    分人有前該違規行為，原處分機關乃依道路交通管理處罰條
    例第45條第12款規定於94年3 月25日裁處受處分人罰鍰600
    元（惟漏未依道路交通管理處罰條例第63條第1 項第1 款規
    定並記違規點數1 點）。
三、聲明異議意旨略以：異議人家住臺北市○○路○ 段，此路段
    係每日上班必經路段，天橋上「北向南」及「西向東」幾乎
    每日都可目睹有員警於天橋上「偷拍」跨越雙白線之車輛，
    而此偷拍點是抓西向東直行車輛，然異議人為左轉車輛。又
    現場有指揮之交警及義交，其所站位置是四方車道中心部分
    ，且到處走動，若左轉車輛要進行直角（或大角度）轉彎，
    勢將有從其身上碾過或碰撞之虞情況發生，因此每一由承德
    路最內側左轉民權西路之車輛，其左轉動線一定會壓過雙白
    線後方回正至正常路線，員警在此「偷拍」所抓的非真正違
    規，只是因路線設計不良而誤入陷阱之用路人。再者，因民
    權西路該段為捷運施工點，圍籬、公車專用道及其他路線經
    常變動，用路人經常不知所措且整體動線紊亂，且該處又為
    捷運民權站之出入口，計程車於該時段經常雙排停車攬客，
    佔用行車道，晨間時刻都由交警及義交指揮，員警於此「埋
    伏」並不恰當，尤其是在現場有交通員警引導左轉之情況下
    ，為何不當場舉發而以「偷拍方式」，爰依法聲明異議云云
    。
四、經查，異議人所有之上開自用小客車確有於上揭時、地跨越
    雙白線，任意跨越兩條車道等情，有採證照片1 幀附卷可稽
    。雖異議人以上揭情詞置辯，惟由該採證照片觀之，可以清
    楚看出異議人所有前開車號自用小客車左側車身已經跨越雙
    白線向前行駛，而路段右方固有營業小客車同向行駛，惟其
    前方及右方（即異議人車輛與營業小客車間）均有空間尚可
    行駛，並無迫使異議人車輛須跨越雙白線始得行駛之情形；
    且查異議人車輛除已跨越雙白實線外，其左前、左後車輪且
    又保持與雙白線平行之狀態，另參照異議人車輛前、後方汽
    車均係依規定行駛於車道上，顯見當時異議人車輛業已完成
    左轉並回正，然卻未回復至正常車道，反沿該標線直往前行
    ，自屬任意跨越兩條車道行駛之違規行為。
五、異議人又辯稱當時有交通指揮人員站於路中央，異議人才不
    得已如此行駛，惟當時是否確有交通指揮人員，又是否擋住
    行向，又如何影響異議人之行車動線，尚無證據可資參佐。
    惟依卷存採證照片所示，異議人業經左轉完成迴正直行，則
    異議人本件跨越雙白線之違規行為是否受路口指揮交通人員
    之影響，已堪置疑。又異議人雖以路面標誌繪製經常變動，
    其設計不良常致用路人不知所措云云，為己置辯，然查：有
    關道路交通管理之實際標誌、管制方法、手段，乃行政機關
    依其職權而為裁量所為之行政措施或處分，除有重大、明顯
    瑕疵或其他違法情形外，尚非本院所得任意指摘或變更；又
    按行政主管機關對於道路交通標線之決定，乃係基於全體交
    通動線順暢、安全、調節之整體必要，經周詳規劃後依職權
    所為之裁量，而異議人係合法領有駕照之人，自應遵守道路
    交通安全規則，其於該路段駕車，仍須依道路交通標誌、標
    線、號誌之指示行駛。再者，本件雙白線之劃設甚為明確
    ，異議人在行駛至前開雙白線前數公尺處，應已能注意到該
    雙白線之存在，異議人未即時變換車道而跨越雙白線往民權
    西路方向行駛，其違規情形甚為明確。至異議人指摘警員「
    偷拍」之採證手法違反規定，惟警員採證之規定係警察機關
    內部作業規則，其違反尚不致影響異議人違規事實有、無之
    認定；再異議人本可採取放慢速度以避免壓及雙白線之行車
    方式，業已述及，足見該違規情形並非無可避卻，更無從以
    大部分人均屬違規之詞，作為其違規行為正當化之理由。末
    按，汽車違反道路交通管理事件，經以科學儀器取得違規證
    據資料，足資認定其違規事實者，當場不能或不宜攔截制單
    舉發者，得逕行舉發之，違反道路交通管理事件統一裁罰標
    準及處理細則第23條第1 項定有明文。本件係警員執服測照
    勤務發現車牌號碼EK－6560號自小客車任意跨越兩車道行駛
    ，並拍照採證等情，業有臺北市政府警察局中山分局94年3
    月1 日北市警中分交字第09430714200 號函附卷可憑，異議
    人確有違規之事實，反指摘警員執勤不當，顯係卸責之詞，
    不足採信。本件事證明確，異議人前述之違規行為，堪以認
    定。
六、又按，依道路交通管理處罰條例第89條規定，法院受理有關
    交通事件，準用刑事訴訟法之規定，且依刑事訴訟法第370
    條前段規定：「由被告上訴或為被告利益而上訴者，第二審
    法院不得諭知較重於原審判決之刑」，即所謂「不利益變更
    禁止原則」，惟該原則僅限於原判決適用法條並無不當時始
    有其適用，苟原判決有適用法條不當之情形時，第二審法院
    即得撤銷原判決，另為適法之判決而諭知較重原審之刑，此
    參諸刑事訴訟法第370 條後段自明。再依道路交通案件處理
    辦法第20條規定：「交通法庭認為聲明異議有理由或聲明異
    議雖無理由，而原處分不當或違法者，應以裁定將原處分經
    聲明異議部分撤銷，並自為裁定。」觀之，足徵原裁決機關
    之處分如有不當或違法時，交通法庭自應撤銷原處分，另為
    適法之裁定。異議人駕駛汽車確有任意跨越兩條車道行駛之
    違規行為，俱如前述，原處分機關依道路交通管理處罰條例
    第45條第12款之規定，裁處600 元之罰鍰，固非無見，惟依
    同條例第63條第1 項第1 款規定，行為人有違反第45條規定
    之行為者，除依原條款處罰鍰外，並予記違規點數1 點，而
    本件依卷附原處分機關裁決書，原處分機關漏未於裁決書之
    處罰主文欄內記載並予記受處分人違規點數1 點，自難認為
    允洽。從而，本件異議人之異議雖無理由，惟原處分既有前
    開瑕疵可指，自應由本院依道路交通案件處理辦法第20條前
    段之規定撤銷原處分，並依法自為裁定如主文第2 項所示，
    以資適法。
據上論斷，應依道路交通案件處理辦法第20條前段，裁定如主文
。
中　　華　　民 　　國　  94  　年 　 5  　月　　30　　日
                   交通法庭法  官   許辰舟
以上正本證明與原本無異
如不服本裁定應於送達後5日內向本院提出抗告狀
                            書記官  洪忠改
中　　華　　民　　國　　94　　年　　5 　　月　　30　　日
